【裁判字號】    89,台上,2603
【裁判日期】    890511
【裁判案由】    盜匪
【裁判全文】
最高法院刑事判決                              八十九年度台上字第二六○三號
    上  訴  人  甲○○
右上訴人因盜匪案件，不服台灣高等法院台中分院中華民國八十九年三月二日第二審
判決（八十八年度上訴字第二三五二號，起訴案號：台灣台中地方法院檢察署八十八
年度偵字第一三六一○、一五四四○、一六○三六、一六一一八號），提起上訴，本
院判決如左：
    主  文
原判決撤銷，發回台灣高等法院台中分院。
    理  由
本件原判決認定上訴人甲○○基於意圖為自己不法所有之概括犯意，為強盜檳榔攤之
財物，於原判決附表(一)所示之時地，以其所有足為凶器之螺絲起子一支為工具，連續
竊取停放於該處如該附表所載之車牌，改懸於自己所有原車牌號碼為Ｘ二－八八七○
號自用小客車上使用，以防為人記下車牌號碼而循線查獲（嗣後均已丟棄）；再於原
判決附表(二)所載自民國八十八年五月初某日起至同年六月十日間，駕駛該未懸車牌或
改懸竊取車牌之自用小客車至該附表所示之檳榔攤，分別向看顧檳榔攤之小姐林雅惠
等人藉購買檳榔或飲料或借用電話等，再伺機以其所有攜帶之菜刀一把指向檳榔攤之
小姐或對其揮舞，並嚇令不要動，以脅迫方式致使該等檳榔攤之看店小姐不能抗拒，
而拿取其抽屜之現金，得手後駕車逃逸，所得款項悉數花用殆盡，嗣因上訴人於八十
八年六月五日持刀強盜彰化縣花壇鄉○○路○段二一四號水女人檳榔攤之情形被錄影
機拍錄下來，由電視新聞節目播放後，經上訴人之父賴樹林帶同上訴人至台中市警察
局第三分局自首投案，並經警扣押上訴人所有供上開犯行所用之菜刀及螺絲起子各一
支等情。因將第一審之判決撤銷，改判依連續犯、牽連犯及自首等規定論處上訴人連
續意圖為自己不法所有以脅迫致使不能抗拒而取他人之物罪刑。固非無見。
惟查：一、審理事實之法院，本乎發見實質的真實之本旨，對於案內一切與罪名之成
否、論罪科刑有關之證據，除認為不必要者外，均應詳為調查，然後基於調查所得之
心證，以為判斷之基礎。故證據雖已調查，若尚有其他必要部分並未調查，即與證據
未經調查無異，如遽行判決，仍難謂無刑事訴訟法第三百七十九條第十款規定所稱應
於審判期日調查之證據，而未予調查之違法。被害人童正民於警詢時供稱其所有車牌
號碼ＭＱ－三六三六號自用小客車，係於八十八年六月五日二十二時許在台中市○○
區○○路公有停車場遭歹徒竊取車牌等情，並有「車輛竊盜、車牌失竊資料個別查詢
報表－查詢車牌認可資料」在卷可稽（見第一三六一○號偵查卷第九十二頁反面、第
二十四頁）；而上訴人於警詢固不否認以竊取之上開車牌懸掛在其車上使用作案之情
事，但其到案後於八十八年六月十三日上午九時在警詢時係供稱：「犯案（指在彰化
縣花壇鄉強盜水女人檳榔攤財物一案）前一天，即約六月四日晚間，我獨自一人駕車
行經台中市○○○路、公益路口附近時，以螺絲起子行竊停放路邊之一輛自小客前後
車牌」、「沒有注意車號，犯案後已被我拋棄到台中市第七期重劃區內的一條河川內
」，被害人姚宜萱亦陳稱其遭強盜財物之時間為八十八年六月四日晚上二十二時三十
分等情（見同上卷第七、八、十四頁），上訴人所供行竊車牌之時間、地點，與被害
人童正民所供並不一致，究竟上訴人有無竊取被害人童正民所有車牌之犯行，殊難無
疑。原審未詳予調查審究明白，遽於判決理由第一項就該竊盜部分之事實亦載稱業據
上訴人坦承不諱及經被害人童正民指述明確云云，自有調查職責未盡之違法，且其所
認定之事實與所採之證據不相適合，亦有證據上理由矛盾違誤。二、被害人謝宛真於
警詢時所供其任職之坐落台中縣烏日鄉○○路○段三九○號古惑女檳榔攤遭上訴人強
盜財物之時間係八十八年六月六日四時許，上訴人亦為相同之供述（見同上偵查卷第
七○、八十七頁），原判決事實欄記載為八十八年六月六日三、四時許，已與卷內訴
訟資料不盡符合；且該古惑女檳榔攤與坐落彰化市○○路七號之西施檳榔攤並非同一
地址，原判決事實欄記載上訴人至西施檳榔攤對被害人史玉翠強盜財物之時間亦為八
十八年六月六日四時許，衡情上訴人應無獨自一人同時在異地犯案之可能，各該犯罪
之正確時間究竟為何？原判決未予釐清，而有查證未盡及事實認定相互矛盾之違誤。
三、原判決附表二編號十將被害人「史玉翠」誤載為「史翠玉」，編號十九將「俏姑
娘檳榔攤」誤載為「侑姑娘檳榔攤」，俱與卷內資料不符，亦有可議。以上諸端，或
為上訴意旨所指摘，或為本院得依職權調查之事項，應認原判決有撤銷發回之原因。
據上論結，應依刑事訴訟法第三百九十七條、第四百零一條，判決如主文。
中      華      民      國    八十九    年      五      月     十一     日
                              最高法院刑事第十庭
                                  審判長法官  曾  有  田
                                        法官  陳  宗  鎮
                                        法官  劉  介  民
                                        法官  魏  新  和
                                        法官  孫  增  同
      右正本證明與原本無異
                                              書  記  官
中      華      民      國    八十九    年      五      月     十六     日


司法院資訊處製作；財團法人民間司法改革基金會備份。
